【裁判字號】    90,易,415
【裁判日期】    900614
【裁判案由】    侵占
【裁判全文】
臺灣嘉義地方法院刑事判決                            九十年度易字第四一五號
    公  訴  人  臺灣嘉義地方法院檢察署檢察官
    被      告  丙○○
右列被告因侵占案件，經檢察官提起公訴（九十年度偵字第二五二二號），本院判決
如左：
    主  文
丙○○意圖為自己不法之所有，而侵占自己持有他人之物，處有期徒刑參月，如易科
罰金，以參佰元折算壹日。緩刑貳年。
    事  實
一、丙○○與甲○○係朋友關係，甲○○於民國八十九年九月十五日向乙○○借款新
    臺幣（下同）十一萬五千元，並約定於同年十月十五日歸還。
二、甲○○本欲以票號ＡＭ0000000號、發票日為八十九年十月十五日之支票
    償還對乙○○之借款，並委託丙○○交付予乙○○，惟為乙○○所拒，甲○○遂
    將前開支票交付予丙○○而委託其兌換現金，以償付對乙○○之借款，詎丙○○
    竟意圖為自己不法之所有，將之交付與何英寶以償還丙○○對何英寶之債務而侵
    占入己，嗣何英寶持之向甲○○摧討票款，甲○○始知上情。
三、案經甲○○訴請臺灣嘉義地方法院檢察署檢察官偵查起訴。
    理  由
一、訊據被告丙○○矢口否認右揭犯行，辯稱：這張票是甲○○借給我的云云。經查
    ：
    （一）告訴人甲○○於本院調查時稱：「我原先是叫被告將票交給乙○○，說是
          要還給乙○○的，但是乙○○不要票要現金，我又打電話給被告說要去換
          錢，能換多少就換多少：：」證人乙○○於本院調查時稱：「（問：曾美
          月有無欠你錢？）有欠我十一萬五千元，是八十九年九月欠的，約定一個
          月還錢：：甲○○有打電話來說要拿票來，我說要現金，支票我不要：：
          」且有與其陳述相符之臺灣中小企業銀行、票號ＡＭ0000000號、
          發票日為八十九年十月十五日之支票一紙、借據及本票一紙附卷可參，堪
          信為真實。
    （二）被告丙○○先於偵查時稱：「她有交付我該張支票，是她欠缺三萬五千元
          ，叫我拿這張向別人調現，後來她打電話說暫時不用這筆錢，票借我用，
          我就持向何英寶調現十一萬五千元，並將這筆錢還何英寶。因之前我做水
          電工程缺貨款向何英寶借八、九萬元，加上後來陸續借的，共十一萬五千
          元，因告訴人缺三萬五千元，加上我缺八萬多元，才開十一萬五千元的票
          向別人調現」後於本院調查時稱：「因為甲○○拜託我調現三萬元，其餘
          的錢是要借給我，後來我調不到現金也找不到甲○○，甲○○打電話給我
          說她不需要三萬元要把票借給我，所以我就把他全部拿給何英寶還錢，因
          為我本來借錢也是還給何英寶的，這張票是甲○○借給我的：：」被告就
          告訴人甲○○究要被告委託其調現之金額，前後已有不符；再者，倘如被
          告所言，甲○○需要現金三萬五千元，被告需要現金八萬餘元，衡之常情
          ，倘要以票調現金，支票之票面額需十一萬五千元以上，被告稱其需現金
          八萬餘元、甲○○需款三萬五千元，焉有僅填寫十一萬五千元之理？又倘
          真如被告本係要向甲○○借錢還何英寶，然其所積欠何英寶之款項為十一
          萬五千元，業據證人何英寶證述明確，為何僅向甲○○借款八萬餘元？且
          其於偵查中稱向何英寶調現並將這筆錢還何英寶，亦無此理。再者，復參
          酌被告與告訴人間之和解書稱：「兩造緣就聲請人（甲○○）於『民國八
          十九年九月中旬』開具臺灣中小企銀：：」被告於本院調查時稱：「（問
          ：甲○○有說要把這張十一萬五千元票借給你？）有。（問：她何時說要
          將票借給你？）八十九年九月初甲○○打電話給我：：」此票為告訴人於
          八十九年九月中旬始簽發，焉有於八十九年九月初便將之借予被告之理。
    （三）另關於證人陳忠明於本院調查時稱：「因為被告有跳我的票，我就去找曾
          美月，問甲○○被告是否有向你借票，甲○○說有，二張十幾萬」，然證
          人所證述者，為告訴人甲○○於審判外之陳述，且為甲○○所否認，自不
          得憑此認甲○○確有借票與被告之事實。
    （四）綜上所述，被告所辯顯係卸責之詞，不足採信，本案事證明確，被告犯行
          應堪認定。
二、核被告所為，其將甲○○委託代為調現之支票交付與何英寶以償還借款，係犯刑
    法第三百三十五條第一項之侵占罪。爰審酌被告之品行、素行、犯罪手段、與被
    害人本係好友關係，對被害人所生損害、及犯後已與被害人達成和解，解決債務
    問題等情，量處如主文所示之刑，併諭知易科罰金之折算標準，以資懲儆。復查
    ，被告丙○○前未曾受有期徒刑以上刑之宣告，此有臺灣嘉義地方法院檢察署刑
    案查註紀錄表及臺灣高等法院被告全國前案紀錄表各一紙在卷可證，其犯後已解
    決債務問題並與告訴人達成和解，告訴人並表示願意原諒被告，經此偵審程序，
    被告當知所警惕而無再犯之虞，本院認所宣告之刑以不執行為適當，併宣告緩刑
    二年，用啟自新。
據上論斷，應依刑事訴訟法第二百九十九條第一項前段，刑法第三百三十五條第一項
、第四十一條第一項前段、第七十四條第一款、罰金罰鍰提高標準條例第一條前段、
第二條，判決如主文。
本案經檢察官劉仲慧到庭執行職務
中      華      民      國      九十     年      六      月    十四     日
                                  臺灣嘉義地方法院刑事第三庭
                                      法  官   康  存  真
右正本證明與原本無異。
如不服本判決，應於判決送達後十日內，向本院提出上訴狀。
中      華      民      國      九十     年      六      月    十四     日
                                      書記官   胡  祥  生


司法院資訊處製作；財團法人民間司法改革基金會備份。
